臺灣雲林地方法院刑事判決
 110年度交訴字第38號
公  訴  人  臺灣雲林地方檢察署檢察官
被      告  李振宏




            曾科銘


上列被告等因公共危險等案件，經檢察官提起公訴（109年度調
偵字第465號），被告於準備程序就被訴事實為有罪之陳述，經
本院合議庭裁定由受命法官獨任行簡式審判程序，判決如下：
    主    文
李振宏駕駛動力交通工具而吐氣所含酒精濃度達每公升零點二五
毫克以上，因而致人重傷，處有期徒刑壹年貳月。緩刑參年，緩
刑期間付保護管束，並應於本判決確定之日起壹年內向公庫支付
新臺幣參萬元，向指定之政府機關、政府機構、行政法人、社區
或其他符合公益目的之機構或團體，提供壹佰貳拾小時之義務勞
務，及應接受法治教育參場次。
曾科銘犯頂替罪，處拘役參拾日，如易科罰金，以新臺幣壹仟元
折算壹日。
    事    實
一、李振宏、曾科銘於民國108年12月26日22時至23時30分許，
    在雲林縣○○鄉○○村○○路0○0號方宏智住處與陳信村、陳水彬
    等人聚會，期間李振宏有飲用啤酒若干，李振宏雖主觀上無
    致他人重傷之故意，然客觀上應能預見酒後逕行駕駛動力交
    通工具，駕駛技巧、視覺及行為反應能力減低，容易發生車
    禍事故，進而引起其他用路人傷亡之結果，竟未待體內酒精
    成分退卻，不顧影響參與道路交通公眾之安全，容任自己於
    此一不能安全駕駛之狀態下，基於酒後駕駛動力交通工具之
    犯意，於同日23時30分許稍後，駕駛車牌號碼000-0000號自
    用小客車（下稱A車）搭載陳信村離開上開飲酒處而行駛於
    道路，嗣於同日23時42分許，李振宏駕車行經褒忠鄉三和路
    與158甲線交岔路路口左彎時，因酒後操控能力欠佳（起訴
    書漏載），為閃避前方貓隻而不慎自撞158甲線路旁電線桿
    （潮厝74A），致坐在副駕駛的陳信村受有外傷性顱內出血
    、肺挫傷、右側股骨骨折、顏面骨骨折之傷害，該頭部外傷
    造成腦部難以回復至原先功能，且行動不便，生活自理能力
    不佳（目前領有重度第1類中華民國身心障礙證明；起訴書
    漏載），而受有於身體、健康之重大難治傷害（李振宏涉嫌
    過失致傷害部分，未具告訴）。
二、李振宏於車禍發生後，因恐遭查獲，乃撥打電話給陳水彬，
    請陳水彬等人前來協助處理，曾科銘遂駕駛車牌號碼000-00
    00號自用小客車（下稱B車）搭載陳水彬等人前往車禍現場
    ，曾科銘抵達現場後，經人提議要求未飲酒之曾科銘為其頂
    替上開酒駕肇事犯行，曾科銘即基於意圖頂替犯人使之隱蔽
    之犯意，向到場處理交通事故之警員佯稱是自己駕駛A車發
    生交通事故，以此方式使李振宏隱蔽而頂替之（曾科銘涉嫌
    使公務員登載不實文書部分，經檢察官不另為不起訴處分）
    。
三、嗣警方獲報到場處理後，在陳信村就診之醫院對當時有在車
    禍現場之李振宏、自稱為A車駕駛者之曾科銘施以吐氣所含
    酒精濃度檢測，測得李振宏吐氣所含酒精濃度為每公升0.32
    毫克，復經警方調閱現場監視器、曾科銘所駕駛B車之行車
    紀錄器錄影畫面，另詢問目擊證人李信良與肇事駕駛談話之
    情形，曾科銘事後亦向警方坦承自己並非真正之A車駕駛者
    ，而查悉上情。
四、案經雲林縣警察局虎尾分局報告臺灣雲林地方檢察署檢察官
    偵查起訴。
    理    由
一、被告李振宏、曾科銘所犯均係死刑、無期徒刑、最輕本刑為
    3年以上有期徒刑以外之罪，其等於準備程序就前揭被訴事
    實均為有罪之陳述，經受命法官告知簡式審判程序之旨，並
    聽取其等與公訴人之意見後，本院合議庭認無不得或不宜改
    依簡式審判程序進行之情事，依刑事訴訟法第273條之1第1
    項、第284條之1規定，裁定由受命法官獨任進行簡式審判程
    序，合先敘明。
二、上開犯罪事實，業據被告2人於警詢、偵查中、本院準備程
    序及審理時坦承不諱，所述互核大致吻合，核與證人陳水彬
    於警詢、偵查中，證人即被告李振宏母親周素月及目擊證人
    李信良於警詢指證之情節（警卷第11至13頁、第35至38頁；
    偵卷第16頁）大致相符，並據證人陳建州於警詢時證述其子
    陳信村之被害情節歷歷（警卷第3至10頁），復有下列證據
    資料可以佐證：
  ㈠道路交通事故現場圖、道路交通事故調查報告表㈠、㈡（警卷
    第63至67頁）。
  ㈡現場照片、現場路口監視器影像擷取照片（警卷第39至53頁
    ）。
  ㈢B車之行車紀錄器影片擷取照片（警卷第55至59頁）。
  ㈣A車之汽車車籍資料查詢結果（警卷第123頁）、被告2人之證
    號查詢汽車駕駛人資料（警卷第119至121頁）。
  ㈤被告2人為警於108年12月26日在中國醫藥大學北港附設醫院
    實施酒測所拍攝之照片（警卷第61頁）。
  ㈥被告2人之雲林縣警察局交通警察隊虎尾小隊道路交通事故當
    事人酒精測定紀錄表（警卷第69至70頁）。
  ㈦被告李振宏之雲林縣警察局舉發違反道路交通管理事件通知
    單（警卷第125頁）。
  ㈧被害人陳信村之中國醫藥大學北港附設醫院109年1月20日診
    字第10901092999號診斷證明書（警卷第75頁）、褒忠三仁
    診所109年5月20日診斷證明書（警卷第77頁）。
  ㈨中國醫藥大學北港附設醫院109年、110年1月18日院醫病字第
    1100000013號函（調偵卷第41、47頁）。
  ㈩雲林縣政府110年2月26日府機社障二字第1102305453號函暨
    被害人陳信村身心障礙者鑑定表（調偵卷第57至102頁）、
    被害人陳信村之身心障礙證明正反面影本（本院卷第47頁）
    。
三、按汽車駕駛人有飲用酒類或其他類似物後其吐氣所含酒精濃
    度達每公升0.15毫克或血液中酒精濃度達百分之0.03以上者
    ，不得駕車，道路交通安全規則第114條第2款定有明文。查
    被告李振宏案發時業已成年，且為具正常智識之人，駕車時
    自應注意遵守上開規定，而依當時路況，現場天候晴、夜間
    有照明、柏油路面乾燥、無缺陷、無障礙物、視距良好之客
    觀情狀，有前揭道路交通事故調查報告表㈠在卷可按，被告
    李振宏亦無不能注意之情事，被告李振宏因酒後控制能力不
    佳，為閃避前方貓隻而不慎自撞路旁電線桿而肇事，被告李
    振宏就本案車禍之發生具有過失甚明。又按加重結果犯，以
    行為人能預見其結果之發生為要件，所謂能預見乃指客觀情
    形而言，與主觀上有無預見之情形不同，若主觀上有預見，
    而結果之發生又不違背其本意時，則屬故意範圍，是以，加
    重結果犯對於加重結果之發生，並無主觀上之犯意可言（最
    高法院91年台上字第50號判決意旨參照）。而一般人於飲用
    酒類後，在客觀上應能預見於飲酒後駕車上路，因精神不佳
    及注意力、反應力、操控力均降低，若稍有不慎，極易導致
    車禍發生，危及乘客或其他用路人之身體、生命安全，造成
    受傷或死亡之結果。本案被告李振宏主觀上雖未預見前揭致
    被害人重傷害之結果，僅是基於酒醉駕車之故意而駕車上路
    ，嗣於行車途中，因不勝酒力駕車不慎而肇事，導致被害人
    受有上開重傷害之傷勢，然被告李振宏在客觀上既能預見酒
    醉駕車肇事將可能導致傷亡，且被害人確因被告李振宏酒醉
    駕車之行為而發生重傷害之結果，堪認被告李振宏酒醉駕車
    之行為與被害人重傷之結果間具有相當因果關係，被告李振
    宏自應對被害人因本案車禍而受重傷之加重結果負責。
四、綜上所述，被告2人上揭自白核與前揭事證相符，應可採信
    。本案事證明確，被告2人前開犯行均可認定，應依法論科
    。
五、論罪科刑：
  ㈠刑法第164條所謂之犯人，不以起訴後之人為限，凡觸犯刑罰
    法規所規定之罪名者，不問其觸犯者係普通法或特別法、實
    質刑法或形式刑法，只須其為實施犯罪行為之人，且所犯之
    罪不問已否發覺或起訴或判處罪刑，均屬此之所謂犯人（最
    高法院87年度台上字第757號判決意旨參照）。核被告李振
    宏所為，係犯刑法第185條之3第2項後段之吐氣所含酒精濃
    度達每公升零點25毫克以上而駕駛動力交通工具，因而致人
    重傷罪。被告曾科銘所為，係犯刑法第164條第2項、第1項
    之意圖使犯人隱避而頂替罪。
  ㈡爰以行為人之責任為基礎，審酌被告李振宏明知其飲酒後，
    駕駛車輛之注意力、控制力及反應能力已受相當影響，竟無
    視於其他用路人之生命、身體安全，為圖一己往來交通之便
    ，於酒後輕率駕車上路而肇事，經測得吐氣酒測值為每公升
    0.32毫克，並使被害人因此車禍事故受有前揭重傷，已對被
    害人造成難以彌補之傷害，又審酌被告曾科銘頂替他人犯罪
    ，妨害偵查犯罪機關追查其他罪犯之進度，對於司法追求真
    實及公正裁判均有妨礙，均實在不可取；惟考量被告2人犯
    後業已坦承犯行，態度尚佳，被告李振宏業已被害人及家屬
    調解成立，有雲林縣○○鄉○○○○○000○○鄉○○○○00號調解書暨委
    任書（本院卷第45、49頁）在卷可稽，衡以被害人家屬陳建
    州表示：被告2人還年輕，願意給他們自新的機會等語（參
    本院卷第37頁本院公務電話紀錄單）；又被告2人為本案犯
    行前，並無被判刑確定之前科紀錄，有其等之臺灣高等法院
    被告前案紀錄表附卷可參，暨被告李振宏自陳目前在世紀鋼
    構公司擔任鐵工，日薪新台幣（下同）2千元，目前需要工
    作賺錢償還向他人借得的賠償金，為高職畢業之教育程度，
    未婚，家中有父母、弟弟之家庭狀況，被告曾科銘自陳目前
    從事水電工作，月收入約3至4萬元，未婚，家中有父母、姐
    姐之家庭狀況及被告2人之犯罪動機、目的、手段、檢察官
    之求刑、被告2人對量刑之意見等一切情狀，本於罪刑相當
    原則及刑罰之教化功能，分別量處如主文所示之刑，並就被
    告曾科銘部分，諭知易科罰金之折算標準。
  ㈢被告李振宏未曾因故意犯罪受有期徒刑以上刑之宣告，有前
    揭被告前案紀錄表在卷可參，衡酌上開㈡所載各情，認其係
    因一時失慮，致罹刑典，經此偵審程序及刑之宣告，當知警
    惕，諒無再犯之虞，其所受宣告之刑，以暫不執行為適當，
    爰依第74條第1項第1款規定諭知緩刑3年，以啟自新，期其
    改過遷善，切勿再犯。另為使被告李振宏知所警惕及對社會
    付出貢獻，認應依刑法第74條第2項第4款、第5款、第8條之
    規定，命被告李振宏於本判決確定之日起1年內，向公庫支
    付3萬元，向檢察官指定之政府機關、政府機構、行政法人
    、社區或其他符合公益目的之機構或團體提供120小時之義
    務勞務，及接受法治教育3場次，併依刑法第93條第1項第2
    款規定，宣告被告李振宏於緩刑期間付保護管束，俾能由觀
    護人給予適當督促，以防其再犯並用以自新。又被告李振宏
    應注意刑法第75條之1第1項第4款之規定，如未依確定判決
    履行義務，檢察官得聲請法院撤銷緩刑宣告。
六、適用之法律：刑事訴訟法第273條之1第1項、第299條第1項
    前段，刑法第185條之3第2項後段、第41條第1項前段、第74
    條第1項第1款、第2項第4款、第5款、第8款、第93條第1項
    第2款。
本案經檢察官廖易翔提起公訴，檢察官蕭仕庸到庭執行職務。
中　　華　　民　　國　　110 　年　　8 　　月　　20　　日
                  刑事第六庭    法　官  陳雅琪
以上正本證明與原本無異。
如不服本判決應於收受判決後20日內向本院提出上訴書狀，並應
敘述具體理由；其未敘述上訴理由者，應於上訴期間屆滿後20日
內向本院補提理由書（均須按他造當事人之人數附繕本）。「切
勿逕送上級法院」。
                                書記官  林家莉
中　　華　　民　　國　　110 　年　　8 　　月　　20　　日
附錄本判決論罪科刑法條全文：
中華民國刑法第185條之3
駕駛動力交通工具而有下列情形之一者，處2年以下有期徒刑，
得併科20萬元以下罰金：
一、吐氣所含酒精濃度達每公升零點二五毫克或血液中酒精濃度
    達百分之零點零五以上。
二、有前款以外之其他情事足認服用酒類或其他相類之物，致不
    能安全駕駛。
三、服用毒品、麻醉藥品或其他相類之物，致不能安全駕駛。
因而致人於死者，處3年以上10年以下有期徒刑；致重傷者，處1
年以上7年以下有期徒刑。
曾犯本條或陸海空軍刑法第54條之罪，經有罪判決確定或經緩起
訴處分確定，於五年內再犯第1項之罪因而致人於死者，處無期
徒刑或5年以上有期徒刑；致重傷者，處3年以上10年以下有期徒
刑。

中華民國刑法第164條
藏匿犯人或依法逮捕、拘禁之脫逃人或使之隱避者，處2年以下
有期徒刑、拘役或1萬5千元以下罰金。
意圖犯前項之罪而頂替者，亦同。